【裁判字號】    97,上易,1484
【裁判日期】    971009
【裁判案由】    竊盜
【裁判全文】
臺灣高等法院臺中分院刑事判決        97年度上易字第1484號
上  訴  人
即  被  告  乙○○
                    現寄押於臺灣台中監獄
上列上訴人因竊盜案件，不服臺灣南投地方法院97年度易字第
169號中華民國97年6月12日第一審判決（起訴案號：臺灣南投
地方法院檢察署97年度核交字第21號），提起上訴，本院判決
如下：
      主  文
原判決撤銷。
乙○○結夥三人以上攜帶兇器竊盜，處有期徒刑壹年。扣案如附
表一、二所示之物均沒收。
      犯罪事實
一、乙○○於民國 (下同 )九十七年一月十日凌晨零時許，與真
    實姓名年籍均不詳而綽號分別為「阿忠」、「阿輝」之成年
    男子及另二名不知姓名之成年男、女共五人（起訴書誤載為
    四人），基於意圖為自己不法所有之犯意聯絡，共同駕車至
    南投縣名間鄉○道○號○路北向二三九點三公里處橋樑下方
    ，分別持渠等所有客觀上足供兇器使用如附表一編號１、２
    、４、６、１０及如附表二編號１所示之美工刀、活動扳手及
    工具剪等工具，並攜帶如附表一、二所示其餘之物品，以供
    其等照明及纏繞電纜線等之用，進入上開路段之箱涵內，竊
    取交通部臺灣區○道○○○路局（以下簡稱為「高速公路局
    」）所有由聯辰科技股份有限公司（以下簡稱為「聯辰公司
    」）負責維護之上開路段箱涵內長約七百九十公尺、價值共
    約新臺幣（下同）四十萬元、非屬電業法所規範之電纜線得
    手。於同日凌晨一時零七分許，因聯辰公司經理丙○○發現
    訊號異常，乃通知內政部警政署國道公路警察局第七警察隊
    （以下簡稱為「國道公路警察局」）警員於同日三時零五分
    許到場，當場扣得「阿忠」、「阿輝」等所有供上開竊盜犯
    行使用如附表一所示之物。嗣經警於同日凌晨三時三十分許
    ，在四周進行搜捕之際，發現乙○○及「阿忠」等人由箱涵
    高架往下攀降至平面鐵軌後，沿頂灣巷旁之鐵軌往臺三線方
    向逃離，於同日三時四十六分許在臺三線附近之頂灣巷旁鐵
    軌，查獲乙○○，並查扣其所有供本件竊盜犯行使用如附表
    二編號１所示之美工刀及編號２所示之小型手電筒各一支。
二、案經國道公路警察局第七警察隊報告臺灣南投地方法院檢察
    署檢察官偵查起訴。
      理  由
一、證據能力之部分：
    按被告以外之人於審判外之言詞或書面陳述，除法律有規定
    者外，不得作為證據，惟當事人或辯護人於法院調查證據時
    ，知有首揭情形，而未於言詞辯論終結前聲明異議者，視為
    同意作為證據，刑事訴訟法第一百五十九條第一項、第一百
    五十九條之五第二項、第一項規定參照。本案以下所引用之
    證據，檢察官、被告乙○○於本院言詞辯論終結前均無異議
    ，而均得為證據，合先敘明。
二、實體部分：
    訊據被告乙○○雖矢口否認犯罪，辯稱：犯案現場遺留之東
    西與伊之DNA 檢驗結果並不相符，可見伊並未至現場，高架
    橋柱極高，沒有著力點，無法攀爬，如使用繩梯，另一端一
    定要固定在上方，使用後也會留在現場，何以現場沒有查獲
    ，既能看見伊與其他共犯穿工作服，距離一定很近，何以掌
    握不到他們的行，如伊有為把風行為，何以沒有通聯紀錄
    ，查扣伊所有之美工刀是壞的云云。惟查：
  被告乙○○於警詢、偵查及原審法院審理時，對於其與「阿
    忠」等人於上開時間，自高雄共同駕車前往南投縣名間鄉○
    道○號○路北向二三九點三公里處，「阿忠」等人即前往該
    路段之箱涵內竊取電纜線，而被告在國道三號二三九點三公
    里箱涵下方約七、八十公尺遠處遭查獲，其身上帶有如附表
    二編號１所示之美工刀等事實，坦認不諱。
  證人即高速公路局拓建工程處臺中工務所人員丁○○於警詢
    中證稱：箱涵內之電纜線確有遭竊七百九十公尺，價值約四
    十萬元等語（見九十七年度偵字第三八二號偵查卷第一九頁
    、第二○頁），並有贓物認領保管單、國道公路警察局九十
    七年四月十四日公警七刑字第○九七○七○二五二○號函及
    所附職務報告、基地臺（巡邏車）無線電通信聯絡紀錄表、
    現場圖各一份及照片二十幀附卷（見上開偵卷第二一頁、原
    審卷第七一頁、第七二頁、第七七頁至第七九頁；上開偵卷
    第三一頁至第三八頁、原審卷第八○頁）及被告等所有供犯
    本案使用之附表一、二之物品扣案可資佐證。
  證人即聯辰公司經理丙○○於本院證稱：伊警訊所述「九十
    七年一月十日凌晨一時零七分許，收到警報器訊號隨即報案
    ，抵達現場後，與警員先在外面搜捕，後來兵分三路由南北
    兩側進行圍捕，另一組人員防堵竊賊脫逃，後來發現竊賊在
    二百三十九公里處的橋樑伸縮縫沿排水管攀爬而下，共有五
    名竊賊，因有大型排水圳溝及鐵絲網阻隔無法上前逮捕，我
    們繞路往前察看，發現形跡可疑之被告穿著陸軍連身工作服
    欲離開現場，警員上前詢問，發現被告身上有大型美工刀，
    身旁有手電筒一支，且經警員詢問被告都支吾其詞無法交代
    ，當時攀降下來的五名竊賊中一名，身型與被告相似等語（
    見上開偵卷第一六頁、第一七頁）」及在原審所述「看到五
    個人影從橋墩爬下來，然後那五個人全部沿鐵軌往濁水溪車
    站方向走，等確定他們離開的方向後，我們就留下一名警員
    繼續監控，其餘的人往被告出來的方向阻攔，然後就遇到被
    告，那是一個很偏僻的巷道，附近也沒什麼商家，當我們要
    進入箱涵圍捕被告等人時，伊確認在箱涵下方四周並無其他
    的人走動等語（見原審卷第五三頁）」均實在等語 (見本院
    審理筆錄 )，證人即國道公路警察局警員李榮達於原審結稱
    ：九十七年一月十日一時四十五分許接獲值班臺通告，便在
    值班臺會同證人丙○○前往，約三時零五分許抵達箱涵，約
    三時三十分許，在國道三號公路北向二三九點三公里處橋樑
    下方，發現有人丟繩梯下來，因有一條約五米寬的灌溉水溝
    阻擋我們而無法過去，但看到有人下來，那幾人中有人體型
    類似被告，那幾個人都是身穿特殊工作服，就是很寬鬆、連
    身、多口袋的工作服，與被告當天的穿著也類似，證人丙○
    ○約我們另尋路到那一端，就是從臺三線與名間鐵路平交道
    旁的那一條頂灣巷可以直接到他們丟繩梯的地方，我們才剛
    把車由臺三線轉入頂灣巷口時就發現被告，被告當時沿鐵路
    走向我們，約距我們五、六公尺遠時，被告轉身往後跑，當
    時在被告身著工作服，口袋都很大，美工刀、手電筒都是在
    被告褲子旁口袋裡發現，查到被告時，被告說來找朋友，後
    來被告交代不出來，就說一句「是來自殺的」，那個地方不
    會有人出沒，且該處只有鐵軌而已，沒有道路等語（見原審
    卷第一一五頁至第一一七頁）；證人即國道公路警察局警員
    吳亭寬於原審審理時結證：他們（指被告及「阿忠」等五人
    ）就跳下來，因為被告身形較胖，所以是最後一個下來，我
    們因遭水圳隔絕無法過去，他們攀降下來就一起由頂灣巷往
    臺三線方向逃逸，伊就在原地，當天伊看到四男一女，被告
    係最後一個出來的等語（見原審卷第一一八頁），依證人丙
    ○○、李榮達、吳亭寬等上開證述，於證人李榮達等人進行
    搜捕之際，被告深夜出現在人煙縹緲之鐵軌旁，就其何以在
    該處無法為合理交待，見李榮達等人時往後跑，且其衣著與
    已逃逸之「阿忠」等人類似，復在其身上查獲美工刀，被告
    身形與證人丙○○等人所見最後攀降之竊賊相若，參酌被告
    於偵查時點頭坦承參與犯行 (見偵字第三八二號偵查卷第四
    十五頁)及於警局初訊時供稱：伊係九十七年一月九日十九
    時許到南投縣名間鄉○○○○○路平交道旁，因為伊覺得活
    著沒意思想要在那裡自殺，身上美工刀是用來切水果，水電
    筒不是伊的，是在距伊五公尺的草堆裡，伊於九日十六時，
    從高雄岡山交流道搭乘野雞車到該處，當時在伊被查獲之現
    場，除了伊一人外，並無其他人等語（見上開偵卷第八頁至
    第一○頁）；於第二次警詢中供稱：伊在該處要拿藥，朋友
    說要工作，所以才去那裡，朋友所說的工作就是要去竊盜電
    纜線，那些朋友叫「阿忠」、「阿輝」及另名姓名不詳之男
    子，是他們三人提議要去竊取電纜線，因為伊到現場才知道
    他們要竊取電纜線，伊不要參加才未一起進入，所以留在車
    上等待等語（見上開偵卷第六四頁、第六五頁）；在偵查中
    供稱：伊沒有爬到箱涵內，伊不知道他們是什麼人，也沒有
    看到幾人進去偷電纜線，伊到現場係為了睡覺，因為伊沒有
    其他地方可以去等語（見同卷第四五頁、第四六頁），然在
    檢察官問及是否幫「阿忠」等人把風一節時，被告以點頭表
    示承認（見同卷第四五頁）；在原審法院準備程序時供稱：
    伊沒有參與，被「阿忠」等人載至名間有國道、超商及鐵軌
    的地方下車，他們幾人就開車往香蕉樹林裡去，伊從十一點
    到四、五點都在被查獲的地點等，伊知道「阿忠」他們是要
    剪斷電纜等語（見原審卷第五二頁至第五四頁），就如何及
    為何前往案發現場、有無下車及身上攜帶美工刀之目的等情
    先後供述不一，堪認被告有與「阿忠」等人共同竊取高速公
    路局所有之電纜線之事實。至警察就竊盜現場拾得之菸蒂二
    根、飲料瓶二瓶與所採被告之DNA送驗結果，雖DNA-STR型別
    不同，然依上述除被告外另有四人參與本件犯行，自難以此
    即遽認被告未至竊盜現場，又本件作案繩梯並未扣案，究係
    何種型式，是否須一端固定不詳，證人李榮達且結證：目睹
    作案竊賊將繩梯拋下，證人丙○○證稱竊賊由橋樑伸縮縫沿
    排水管攀爬而下如上述，依卷附照片竊賊確得沿排水管攀爬
    而下，證人李榮達等之所以未能立即追捕係因有水溝阻礙(
    見證人李榮達等上開證述)，亦難以未查扣繩梯及證人李榮
    達等人未能即刻追捕竊賊即認渠等證述不實而為有利被告之
    認定，再自被告身上扣案之美工刀片雖有斷裂，但仍有一公
    分可供使用 (見本院勘驗筆錄 )，況案發現場扣得美工刀五
    支、刀片八盒，另被告如未參與本件犯行，何以偵查時點頭
    默認，就其何以在案發地點出現先後所述不一，亦難以扣案
    被告使用行動電話於作案時間內無通聯紀錄即認被告未參與
    本件竊盜犯行。綜合上述，本件事證已臻明確，被告上開所
    辯顯係脫卸之詞，不足採信，其犯行應堪認定。至被告雖聲
    請履勘現場，本院認本件事證已臻明瞭如上述，爰不再履勘
    。
三、按刑法第三百二十一條第一項第三款之攜帶兇器竊盜罪，係
    以行為人攜帶兇器竊盜為其加重條件，此所謂兇器，其種類
    並無限制，凡客觀上足對人之生命、身體、安全構成威脅，
    具有危險性之兇器均屬之，且祇須行竊時攜帶此種具有危險
    性之兇器為已足，並不以攜帶之初有行兇之意圖為必要（最
    高法院九十年度台上字第一二六一號判決參照）。扣案附表
    一編號１、２、４、６、１０及如附表二編號１所示之美工刀
    、活動板手及工具剪等物，或銳利或質地堅硬，客觀上均足
    以對人之生命、身體、安全構成威脅，顯屬具有危險性之兇
    器。被告與「阿忠」等共五人攜帶上開客觀上均足供兇器使
    用之工具前往上開箱涵內竊取電纜線，核其所為，係犯刑法
    第三百二十一條第一項第三款、第四款之加重竊盜罪。檢察
    官另認被告涉犯刑法第三百二十一條第一項第一款於夜間侵
    入住宅或有人居住之建築物竊盜等語，惟查竊盜現場既非住
    宅亦非有人居住之建築物，檢察官顯有誤會，附此敘明。被
    告與真實姓名年籍均不詳綽號「阿忠」、「阿輝」之成年男
    子及另二名不知名之成年男、女之五人間，有犯意之連絡及
    行為之分擔，為共同正犯。原審予以論罪科刑固非無見，惟
    扣案附表一所列之物係被告與共犯等為本件竊盜犯行使用之
    物，價格不高，容易購得，顯係共犯等所有之物，原審未諭
    知宣告沒收尚有未洽，被告上訴否認犯罪雖無理由，然原審
    判決既有如上未當之處，應由本院將其撤銷改判，爰審酌被
    告正值青壯，不思以正途賺取生活所需，共犯本件竊取供高
    速公路使用價值約四十萬元之電纜線及其犯罪後之態度等一
    切情狀，量處如主文第二項所示之刑。扣案附表一、二所示
    之物分係共犯及被告所有供犯本件竊盜罪行使用之物，依刑
    法第三十八條第一項第二款之規定宣告沒收，至其餘扣案物
    品無證據足認與本件竊盜罪行有直接關係 (扣案之行動電話
    亦無通聯紀可稽)，又非違禁物，未扣案之繩梯無證據證明
    仍存在，亦非違禁物，爰均不予宣告沒收。另依卷附臺灣高
    等法院被告前案紀錄表所示，被告前於九十五年間曾因竊盜
    案件，經臺灣高雄地方法院以九十五年度簡字第五三九九號
    判決判處有期徒刑四月，嗣經上訴，由同上法院以九十五年
    度簡上字第一一五六號判決駁回上訴確定；於九十六年間復
    因竊盜案件，經同上法院以九十六年度簡字第五九○號判決
    判處有期徒刑五月，被告上訴後又撤回上訴而確定；再於同
    年間因竊盜案件，經同上法院以九十六年度易字第一四六一
    號判決判處有期徒刑六月，嗣經上訴，亦因撤回上訴而確定
    ，然尚難據此即認被告有犯罪之習慣，爰不諭知於刑之執行
    前，令入勞動場所強制工作，併此敘明。
四、據上論斷，應依刑事訴訟法第三百六十九條第一項前段、第
    三百六十四條、第二百九十九條第一項前段、刑法第二十八
    條、第三百二十一條第一項第三款、第四款、第三十八條第
    一項第二款，判決如主文。
    本案經檢察官甲○○到庭執行職務。
中    華    民    國    97    年    10    月    9     日
            刑事第九庭  審判長法  官  江  德  千
                              法  官  許  旭  聖
                              法  官  康  應  龍
上列正本證明與原本無異。
不得上訴。
                              書記官  姚  錫  鈞
中    華    民    國    97    年    10    月    9     日
附表一
┌──┬────────┬────┐
│編號│   品    名     │  數量  │
├──┼────────┼────┤
│ １ │美工刀          │   5支  │
├──┼────────┼────┤
│ ２ │活動扳手        │   5支  │
├──┼────────┼────┤
│ ３ │黑色膠帶        │  48捲  │
├──┼────────┼────┤
│ ４ │美工刀片        │   8盒  │
├──┼────────┼────┤
│ ５ │頭戴式照明燈    │   1只  │
├──┼────────┼────┤
│ ６ │小型工具剪      │   1支  │
├──┼────────┼────┤
│ ７ │小型手電筒      │   1支  │
├──┼────────┼────┤
│ ８ │測電筆          │   1支  │
├──┼────────┼────┤
│ ９ │中型充電式手電筒│   1支  │
├──┼────────┼────┤
│ １０ │大型工具剪      │   1支  │
└──┴────────┴────┘
 附表二
┌──┬────────┬────┐
│編號│    品  名      │ 數 量  │
├──┼────────┼────┤
│ １ │美工刀          │   1支  │
├──┼────────┼────┤
│ ２ │小型手電筒      │   1支  │
└──┴────────┴────┘


司法院資訊處製作；財團法人民間司法改革基金會備份。
